臺灣臺南地方法院民事判決
110年度簡上字第18號
上  訴  人  張玉寶  
訴訟代理人  蔡竣安  
            蔡宗學  
被  上訴人  吳秀珍  
訴訟代理人  陳芳君  
上列當事人間請求給付票款事件，上訴人對於民國109年11月30
日本院臺南簡易庭109年度南簡字第1472號第一審民事簡易判決
提起上訴，本院於民國111年11月23日言詞辯論終結，判決如下
：
    主      文
一、原判決廢棄。
二、被上訴人於第一審之訴駁回。
三、第一、二審訴訟費用由被上訴人負擔。
    事實及理由
一、被上訴人即原告方面：被上訴人起訴主張之事實、陳述及所
    用證據，除與原審判決記載相同者均予以引用外，另補稱：
㈠、上訴人於民國109年4月16日簽發如附表支票4張，本案係就附
    表編號4之支票為請求（下稱系爭支票），至附表編號3之支
    票票款新臺幣（下同）15萬元則業已提示兌領。上訴人為上
    訴人訴訟代理人蔡宗學、蔡竣安2人（下稱蔡宗學、蔡竣安
    ）之母親，被上訴人為被上訴人訴訟代理人陳芳君（下稱陳
    芳君）之母親。
㈡、附表支票4張係由上訴人簽發後交付訴外人廖芳筠轉交給陳芳
    君，簽發過程係因蔡竣安、蔡宗學所經營之宏煜公司所有之
    XO-97貨櫃車（内含宏煜公司車燈產品，下稱系爭貨櫃）被
    其他債權人拖走，蔡宗學、蔡竣安透過廖芳筠、許清毅認識
    陳芳君之友人吳錡進，為委託吳錡進及陳芳君協助找回系爭
    貨櫃及處理相關事宜，而由蔡宗學、蔡竣安將附表支票4張
    透過廖芳筠陪同蔡宗學交付給陳芳君以作為陳芳君協助處理
    之費用及報酬。
㈢、陳芳君於4月20日收下後發現發票人是上訴人，並不是蔡宗學
    、蔡竣安兄弟，所以陳芳君就請他們來背書擔保。109年4月
    19日找到系爭貨櫃，4月21日，蔡宗學、蔡竣安、訴外人廖
    芳筠、訴外人許清毅4人就到陳芳君之辦公室來補簽名背書
    。
㈣、附表支票4張都是陳芳君收下的，之後陳芳君將系爭支票轉讓
    給母親即被上訴人以借款20萬元。
㈤、上訴人很惡意，在109年6月15日就去謊稱附表支票4張於109
    年4月23日遺失而聲請票據掛失止付，這根本不是一般的跳
    票。主張系爭支票依票據法第5條的規定，票據無因性的原
    則，被上訴人可以主張票據權利等語。　
二、上訴人即被告方面：上訴人答辯之事實、理由及上訴意旨、
    陳述及所用證據，除與原審判決記載相同者均予以引用外，
    另補稱：
㈠、系爭支票之票據給付並非由被上訴人直接前後手直接交付，
    上訴人並不認識被上訴人，就此部分，更無給付之義務，原
    審判決就此部分未加以審酌。
㈡、蔡宗學一開始只看到系爭貨櫃被拖走，就著急，是廖芳筠介
    紹吳錡進說可以處理這個事，所以我們三人就一起去找吳錡
    進，之後，蔡宗學回到工廠才看到地面上有寫債權人的電話
    ，所以蔡宗學就自己去聯絡債權人。陳芳君並沒有完成尋找
    系爭貨櫃的委託任務，不能請求系爭支票的票面金額20萬元
    。鈞院110年度簡上字第190號確定判決（下稱系爭前案）業
    已調查詳細並認定明確，請鈞院參酌等語。
三、被上訴人於原審起訴時聲明請求：「被告應給付原告20萬元
    ，及自109年9月9日起至清償日止，按週年利率6％計算之利
    息。」，上訴人於原審答辯聲明：「原告之訴駁回。」；嗣
    原審判決：「①被告應給付原告20萬元，及自109年9月9日起
    至清償日止，按週年利率6％計算之利息。②訴訟費用2,100元
    由被告負擔。③本判決得假執行。」；上訴人不服提起上訴
    到院，上訴聲明：「①原判決廢棄。②被上訴人於第一審之訴
    駁回。③第一、二審訴訟費用由被上訴人負擔。」，被上訴
    人則答辯聲明：「①上訴駁回。②第二審訴訟費用由上訴人負
    擔。」。　
四、兩造不爭執之事實（見本院卷第260至261頁）：
㈠、被上訴人持有上訴人簽發如附表編號4系爭支票，詎被上訴人
    屆期於如附表所示提示日為付款之提示，遭付款銀行以經掛
    失止付為由退票。
㈡、上訴人為系爭支票之發票人。兩造並非系爭支票之直接前後
    手關係。
㈢、被上訴人業已兌現提領附表編號3之支票票款15萬元。
五、法院之判斷：
㈠、兩造經本院依民事訴訟法第270條之1第1項第3款規定曉諭闡
    明後，整理並協議簡化爭點如下：被上訴人主張依系爭支票
    對發票人即上訴人請求給付票款20萬元，有無理由？（見本
    院卷第261頁）
①、經查，系爭前案之上訴人即為本案之被上訴人訴訟代理人陳
    芳君、被上訴人為本案之上訴人張玉寶（訴訟代理人亦為蔡
    宗學），請求之標的為附表編號1、2之支票票款共35萬元，
    而該案之爭點㈠㈢為：「附表支票4張之原因關係為何？陳芳
    君請求張玉寶給付附表編號1、2支票票款合計35萬元及自支
    付命令送達翌日起按年息6％計算之遲延利息，是否有理由？
    」；就附表支票4張簽發之過程，乃本案上訴人於109年4月1
    6日簽發後交付廖芳筠轉交給陳芳君，簽發過程係因蔡竣安
    、蔡宗學所經營之宏煜公司所有之XO-97貨櫃車（内含宏煜
    公司車燈產品）被其他債權人拖走，蔡宗學、蔡竣安透過廖
    芳筠、許清毅認識陳芳君之友人吳錡進，為委託吳錡進及陳
    芳君協助找回系爭貨櫃及處理相關事宜，而由蔡宗學、蔡竣
    安將附表支票4張透過廖芳筠陪同蔡宗學交付給陳芳君以作
    為陳芳君協助處理之費用及報酬等情，亦為兩造所不爭執，
    堪以認定。
②、而附表支票4張之原因關係為何，業經系爭前案認定：上訴人
    簽發附表支票4張係因蔡宗學、蔡竣安委託陳芳君及吳錡進
    協助找回系爭貨櫃及處理相關事宜，又蔡宗學、蔡竣安、許
    清毅、廖芳筠另有於109年4月21日簽訂如系爭前案一審卷第
    144頁之利潤分配協議書交付陳芳君，再由蔡宗學書立同卷
    第146頁之協議承諾書（並由許清毅擔任見證人簽名於其上
    ）交予陳芳君，此均經證人廖芳筠、許清毅證述明確（見系
    爭前案一審卷第44頁反面、第184頁）。是協議承諾書關於
    委託酬勞與費用以70萬元計之約定，係屬陳芳君或吳錡進親
    自將系爭貨櫃拖回交予蔡宗學為停止條件，然系爭貨櫃係由
    蔡宗學、蔡竣安自行僱車拖回乙節，為陳芳君所不爭執（見
    系爭前案一審卷第241頁），故條件並未成就，陳芳君要無
    依協議承諾書主張其受託之費用及酬勞以70萬元計之餘地。
    又按受任人因處理委任事務，支出之必要費用，委任人應償
    還之，並付自支出時起之利息，民法第546條第1項定有明文
    。陳芳君處理上開委任事務，僅能提出證據證明有支出費用
    共6萬7,000元（計算式：27,000監視器及燈管費＋40,000律
    師費＝67,000），故逾此範圍部分，並無權利。張玉寶就附
    表編號3支票已給付票款15萬元，已發生清償債務之效力，
    經扣除後，陳芳君對張玉寶顯已無何委任費用及報酬債權存
    在，自不得再請求附表編號1、2支票票款等情明確，並經本
    院調取110年度簡上字第190號請求給付票款事件全案卷宗核
    閱無訛，且有該案民事確定判決書附卷可佐。　
③、按無對價或以不相當之對價取得票據者，不得享有優於其前
    手之權利，票據法第14條第2項定有明文。經查，本件被上
    訴人就其取得系爭支票之原因，先主張乃陳芳君（母女關係
    ）因借款20萬元而轉讓等語（見一審卷第37頁反面筆錄、本
    院卷第46頁筆錄、第221頁筆錄），然經本院命被上訴人及
    其訴訟代理人陳芳君提出其所主張之借款20萬元之證據後（
    見本院卷第239頁、第241頁、第253頁、第255頁），被上訴
    人訴訟代理人陳芳君乃於111年11月23日本院言詞辯論期日
    改口稱：「就系爭支票，我與我母親吳秀珍之間沒有任何借
    款關係，也沒有任何借據，因為我認為支票就等同現金，所
    以我當時給我母親這張票就是視同現金。」等語在卷（見本
    院卷第260頁筆錄），由此益徵被上訴人確係無對價而取得
    系爭支票無訛，揆諸上開法條規定，被上訴人即不得享有優
    於其前手之權利，易言之，本件係有票據法上人的抗辯不中
    斷之情事，上訴人依法得持其對抗陳芳君之事由對抗被上訴
    人。
㈡、承前所述，陳芳君就附表支票4張得請求之委任事務費用共僅
    6萬7,000元，而上訴人業就附表編號3支票給付票款15萬元
    予陳芳君，已發生清償債務之效力，經扣除後，陳芳君對上
    訴人已無任何委任費用及報酬債權存在；又該原因關係上訴
    人亦得執以對抗被上訴人，從而，本件被上訴人依票據之法
    律關係，請求上訴人給付票款20萬元及自109年9月9日起至
    清償日止，按年息百分之6計算之利息，即無理由，應予駁
    回。原審判決判准被上訴人得請求系爭支票票款，自有未洽
    。上訴意旨指摘原判決不當，求予廢棄改判，為有理由，爰
    將原判決廢棄，並改判如主文第2項所示。
六、本件事證已臻明確，兩造其餘攻擊防禦方法及所提出之證據
    ，經本院審酌後，核與判決之結果不生影響，爰不一一論駁
    ，併此敘明。
七、據上論結，本件上訴為有理由，爰判決如主文。
中　　華　　民　　國　　111 　年　　12　　月　　7 　　日
                  民事第五庭  審判長法  官 葉淑儀 
                                    法  官 盧亨龍
　　　　　　　　　　　　　　　　　  法  官 吳金芳
以上正本證明與原本無異。
本判決不得上訴。    
中　　華　　民　　國　　111 　年　　12　　月　　7 　　日
                                    書記官 李崇文
附表：
編號 付 款 人 發票人 背書人 支票號碼 票面金額（新臺幣） 發  票  日 提示日   （退票日） 1 第一銀行安南分行 張玉寶 蔡竣安、蔡宗學、廖芳筠、許清毅 MA0000000 150,000元 109年6月20日 109年8月5日 2 第一銀行安南分行 張玉寶 同上 MA0000000 200,000元 109年7月20日 109年7月20日 3 第一銀行安南分行 張玉寶 同上 MA0000000 150,000元 109年6月23日  4 第一銀行安南分行 張玉寶 同上 MA0000000 200,000元 109年8月20日